---
title: "Untitled"
output:
  pdf_document: default
  html_document: default
date: "2023-12-10"
---

```{r setup, include=FALSE}
knitr::opts_chunk$set(echo = TRUE)
```

```{r}
library(raster)
```

```{r}
library(spdep)
```

```{r}
library(sp)
library(readxl)
library(openxlsx)
library(sf)
library(corrplot)
```

```{r}
library(DescTools)
library(nortest)
library(car)
```
```{r}
library(spatialreg)
```
```{r}
data <- read_excel("Soal Ujian 2023.xlsx", sheet = "Variabel")
data <- as.data.frame(data)
head(data)
```
```{r}
data <- data[1:27,]
data <- data[, 1:14]
colnames(data) <- c("KabKot", "ID", "Y1", "Y2", "Y3", "X1", "X2", "X3", "X4", "X5", "X6", "X7", "X8", "X9")
data
```


```{r}
# Menghilangkan peubah ID dan KabKot serta melakukan scaling
data.2 = data[,-c(1,2)]
data.2 = scale(data.2)
data.scaling = data.frame(data$KabKot, data$ID, data.2)
head(data.scaling)
```
```{r}
peta <- st_read(dsn = "Jawamap", layer = "jawa")
```
```{r}
peta$ID2013
```

```{r}
# Memilih Kab/Kota Jawa Barat (diawali dengan 32) (Jawa Barat)
jabar = peta[7:33,]
jabar
```

```{r}
data[!complete.cases(data),]
```
```{r}
data.scaling[!complete.cases(data.scaling),]
```

# Eksplorasi spasial peubah jumlah penderita TBC 2022
```{r}
k=20
colfunc <- colorRampPalette(c("red", "skyblue","blue"))
color <- colfunc(k)
polygon = jabar$geometry

jabar.2 = as(polygon, "Spatial")

jabar.2$Y<- data$Y3

spplot(jabar.2, "Y", col.regions=color)
```

# Mendapatakan matriks ketetanggaan queen terstandarisasi

```{r}
sp.peta <- SpatialPolygons(jabar.2@polygons)
qc <- poly2nb(sp.peta, queen = T)
qc
```

```{r}
W.qc <- nb2listw(qc, style='W',zero.policy=TRUE)
ols <- lm(Y3~X1+X2+X3+X4+X5+X6+X7+X8+X9, data=data)
qct = lm.morantest(ols, W.qc, alternative="greater", zero.policy = TRUE)
qct
```



```{r}
longlat <- coordinates(jabar.2)
head(longlat)
```

```{r}
jabar.2$long <- longlat[,1]
jabar.2$lat <- longlat[,2]
coords <- jabar.2[c("long","lat")]
#class(coords)
koord <- as.data.frame(coords)
djarak<-dist(longlat)
m.djarak<-as.matrix(djarak)
```


# Mendapatkan matriks invers jarak
```{r}
alpha = 1
W.idw <- 1/(m.djarak^alpha)
diag(W.idw) <- 0
rowTot <- rowSums(W.idw)
W.idw <- W.idw / rowTot
W.idw_list = mat2listw(W.idw,style='W') 
W.idw_list
```


# Menjawab persoalan nomor 1 yaitu Model SEM TBC 2022 dengan matriks ketetanggan terstandarisasi
```{r}
library(spatialreg)
sem <- errorsarlm(Y3~X1+X2+X3+X4+X5+X6+X7+X8+X9, data=data.scaling,listw = W.qc, zero.policy = TRUE)
summary(sem)
```
# Menjawab persoalan nomor 2 yaitu Model SEM TBC 2022 dengan matriks invers jarak

```{r}
sem <- errorsarlm(Y3~X1+X2+X3+X4+X5+X6+X7+X8+X9, data=data.scaling,listw = W.idw_list, zero.policy = TRUE)
summary(sem)
```


# Menjawab persoalan nomor 3 yaitu Model SEM Diare 2022 dengan matriks ketetanggaan queen terstandarisasi

```{r}
SLX <- lmSLX(Y1~X1+X2+X3+X4+X5+X6+X7+X8+X9, data=data.scaling,listw = W.qc, zero.policy = TRUE)
summary(SLX)
```